臺灣高雄地方法院刑事判決　　　　　　　　96年度訴字第58號
公　訴　人　臺灣高雄地方法院檢察署檢察官
被　　　告　乙○○
　　　　　　　　　　（現於台灣高雄第二監獄）
上列被告因毒品危害防制條例案件，經檢察官提起公訴（95年度
毒偵字第8630號）及移送併辦（95年度毒偵字8843、8842、9428
號、96年度毒偵字第295、296、297號），本院判決如下：
    主  文
乙○○施用第一級毒品，累犯，處有期徒刑壹年肆月。扣案注射
針筒壹支，沒收。
    事  實
一、乙○○於民國89年2 月間因施用毒品案件，經本院以89年度
    毒聲字第1708號裁定送觀察、勒戒後，認無繼續施用毒品之
    傾向，經臺灣高雄地方法院檢察署檢察官於89年3 月7 日以
    89年度毒偵字第1948號為不起訴處分確定；復於89年9 月間
    因施用毒品案件，經同署檢察官聲請觀察、勒戒，經本院以
    89年度毒聲字第7133號裁定送觀察、勒戒後，認有繼續施用
    毒品之傾向，再經本院以89年度毒聲字第8316號裁定送強制
    戒治並由檢察官提起公訴，嗣經停止戒治所餘期間付保護管
    束，於90年10月23日戒治期滿未經撤銷視為已執行完畢，並
    另經本院以90年度訴字第127 號判處應執行刑有期徒刑1 年
    1 月，嗣經上訴，經台灣高等法院高雄分院以90年度上訴字
    第666 號撤銷改判應執行刑有期徒刑1 年2 月確定；復於92
    年間因竊盜案件，經本院以92年度訴字第2684號判處有期徒
    刑10月確定；再於93年間因施用毒品案件，經本院先後以93
    年度訴字第185 號、93年度訴字第2290號判處有期徒刑7 月
    、8 月確定；上開92年度訴字第26 84 號、93年度訴字第
    2290號案件，經本院以94年度聲字第40 52 號裁定，定其應
    執行刑為有期徒刑1 年5 月確定，並與上開有期徒刑7 月接
    續執行，於95年1 月13日假釋出監，假釋期間並付保護管束
    ，於95年2 月12日假釋期滿未經撤銷視為已執行完畢論；又
    於95年間因施用毒品案件，經本院以95年度訴字第1989號判
    處有期徒刑1 年，嗣經上訴，經台灣高等法院高雄分院以95
    年度上訴字第1789號撤銷改判有期徒刑1 年2 月確定。
二、乙○○明知海洛因係毒品危害防制條例第2 條第2 項第1款
    所明定之第一級毒品，不得持有、施用，竟於90年10月23日
    強制戒治執行完畢釋放後5 年內，再犯上開施用毒品罪，並
    分別經判刑確定後，仍不知警惕，復基於反覆、延續施用第
    一級毒品海洛因之單一行為決意，自95年7 月3 日晚間某時
    至95年10月1 日某時止，以每天施用1 次之頻率，在其高雄
    縣林園鄉○○村○○路46巷8 號住處，以將第一級毒品海洛
    因摻水加入注射針筒內注射之方式，施用第一級毒品海洛因
    多次。嗣分別於：(一)95年7 月4 日9 時許，因其屬列管毒品
    調驗人口，經警通知採尿送驗，結果呈現嗎啡陽性反應；(二)
    95年7 月10日17時30分許，因其屬列管毒品調驗人口，經警
    通知採尿送驗，結果呈現嗎啡陽性反應；(三)95年7 月19日7
    時許，在高雄縣林園鄉○○村○○路46號巷口前，因形跡可
    疑，經警攔檢盤查，並徵得其同意採集尿液送驗，結果呈現
    嗎啡陽性反應；(四)95年7 月20日15時許，在高雄縣鳳山市○
    ○路與仁愛路口，因形跡可疑，經警攔檢盤查，並於同日16
    時20分許徵得其同意採集尿液送驗，結果呈現嗎啡陽性反應
    ；(五)95年8 月6 日16時30分許，因其屬列管毒品調驗人口，
    經警通知採尿送驗，結果呈現嗎啡陽性反應；(六)95年8 月9
    日13時許，在高雄市小港區高松派出所，因另涉竊盜案件，
    經警徵得其同意採集尿液送驗，結果呈現嗎啡陽性反應；(七)
    95年8 月26日15時45 分 許，在高雄市○○區○○路191 巷
    21號前，因形跡可疑，經警攔檢盤查，並於同日17時26分許
    徵得其同意採集尿液送驗，結果呈現嗎啡陽性反應；(八)95年
    9 月4 日5 時50分許，在高雄縣林園鄉○○村○○路46號巷
    口前，因涉嫌竊取黃淑珍所有車牌號碼JTJ-493 號重型機車
    ，經警循線查緝，並自前開機車置物箱內扣得尚未使用之注
    射針筒1 支，並於同日上午11時30分許徵得其同意採集尿液
    送驗，結果呈現嗎啡陽性反應；(九)95年9 月4 日10時許，因
    其屬列管毒品調驗人口，經警通知於同日20時10分許採尿送
    驗，結果呈現嗎啡陽性反應；(十)95年9 月7 日15時30分許，
    在高雄縣大寮鄉○○○路7 之52號前，因形跡可疑，經警攔
    檢盤查，並徵得其同意採集尿液送驗，結果呈現嗎啡陽性反
    應；(十一)95年10月2 日16時許，因其屬列管毒品調驗人口，經
    警通知於同日16時30分許採尿送驗，結果呈現嗎啡陽性反應
    ；始悉上情。
二、案經高雄縣政府警察局林園分局、高雄縣政府警察局鳳山分
    局、高雄市政府警察局苓雅分局、高雄市政府警察局小港分
    局報請臺灣高雄地方法院檢察署檢察官偵查起訴及移送併辦
    ，經被告為有罪之陳述後，本院裁定依簡式審判程序審理。
    理  由
一、按除被告所犯為死刑、無期徒刑、最輕本刑為3 年以上有期
    徒刑之罪或高等法院管轄第一審案件者外，於法院行準備程
    序進行中，被告先就被訴事實為有罪之陳述時，審判長得告
    知被告簡式審判程序之旨，並聽取當事人、代理人、辯護人
    及輔佐人之意見後，裁定進行簡式審判程序；且受命法官行
    準備程序，與法院或審判長有同一之權限；又簡式審判程序
    之證據調查，不受刑事訴訟法第159 條第1 項、第161 條之
    2 、第161 條之3 、第163 條之1 及第164 條至第170 條規
    定之限制，刑事訴訟法第273 條之1 第1 項、第279 條第2
    項前段、第273 條之2 分別定有明文。被告乙○○所為係犯
    死刑、無期徒刑、最輕本刑為3 年以上有期徒刑以外之罪，
    其於準備程序中就被訴事實為有罪之陳述，經受命法官告知
    簡式審判程序之旨，並聽取公訴人、被告之意見後，本院合
    議庭認為適宜由受命法官獨任進行簡式審判程序，依刑事訴
    訟法第273 條之1 第1 項規定，裁定由受命法官獨任進行審
    判程序，合先敘明。
二、上揭事實，業據被告於本院審理時供承不諱，且被告分別於
    ：(一)95年7 月4 日9 時許採集尿液送驗結果呈嗎啡陽性反應
    ，有長榮大學95年7 月19日TRC 檢體編號：0000000 號確認
    報告、列管毒品人口尿液檢體採集送驗紀錄表各1 份在卷可
    稽；(二)95年7 月10日17時30分許採集尿液送驗結果呈嗎啡陽
    性反應，有長榮大學95年7 月27日TRC 檢體編號：0000000
    號確認報告、列管毒品人口尿液檢體採集送驗紀錄表各1 份
    在卷可稽；(三)95年7 月19日7 時許為警查獲後採集尿液送驗
    結果呈嗎啡陽性反應，有台灣檢驗科技股份有限公司95年8
    月7 日KＺ000000000000號濫用藥物尿液檢驗報告、高雄縣政
    府警察局鳳山分局偵辦毒品案件嫌疑人尿液採集編號對照表
    各1 份在卷可稽；(四)95年7 月20日16時20分許為警查獲後採
    集尿液送驗結果呈嗎啡陽性反應，有高雄市立凱旋醫院95年
    8 月7 日F-95454 號濫用藥物尿液檢驗報告、高雄市政府警
    察局苓雅分局偵辦煙毒、麻藥案件嫌疑人尿液採證代碼對照
    表各1 份在卷可稽；(五)95年8 月6 日16時30分許採集尿液送
    驗結果呈嗎啡陽性反應，有長榮大學95年8月16日TRC檢體編
    號：0000000 號確認報告、列管毒品人口尿液檢體採集送驗
    紀錄表各1 份在卷可稽；(六)95年8 月9 日13時許為警查獲後
    採集尿液送驗結果呈嗎啡陽性反應，有高雄市立凱旋醫院95
    年8 月28日J-904 號濫用藥物尿液檢驗報告、濫用藥物尿液
    檢體監管紀錄各1 份在卷可稽；(七)95年8 月26日17時26分許
    為警採集尿液送驗結果呈嗎啡陽性反應，有高雄市立凱旋醫
    院95年9 月4 日J-927 號濫用藥物尿液檢驗報告、高雄市政
    府警察局小港分局毒品案件嫌疑人尿液代碼與姓名對照表各
    1 份在卷可稽；(八)95年9 月4 日11時30分許為警採集尿液送
    驗結果呈嗎啡陽性反應，有台灣檢驗科技股份有限公司95年
    9 月20日KＺ000000000000號濫用藥物尿液檢驗報告、高雄縣
    政府警察局林園分局港埔派出所查獲毒品案件嫌犯尿液對照
    表各1 份在卷可稽；(九)95年9 月4 日12時15分許採集尿液送
    驗結果呈嗎啡陽性反應，有長榮大學95年9 月20日TRC 檢體
    編號：0000000 號確認報告、列管毒品人口尿液檢體採集送
    驗紀錄表各1 份在卷可稽；(十)95年9 月7 日為警查獲後於同
    日20時10分許採集尿液送驗結果呈嗎啡陽性反應，有台灣檢
    驗科技股份有限公司95年9 月25日KＺ000000000000號濫用藥
    物尿液檢驗報告、高雄縣政府警察局保安警察隊偵辦毒品案
    件嫌疑人尿液採證代碼對照表各1 份在卷可稽；(十一)95年10月
    2 日16時30分許採集尿液送驗結果呈嗎啡陽性反應，有長榮
    大學95年10月24日TRC 檢體編號：0000000 號確認報告、列
    管毒品人口尿液檢體採集送驗紀錄表各1 份在卷可稽。是被
    告之任意性自白核與事實相符，應堪採信。本案事證明確，
    被告上開施用毒品犯行，堪以認定。
三、按觀察、勒戒或強制戒治執行完畢釋放後，5 年內再犯毒品
    危害防制條例第10條施用毒品之罪者，應依法追訴，毒品危
    害防制條例第23條第2 項定有明文。本件被告因施用毒品案
    件，經本院以89年度毒聲字第1708號裁定送觀察、勒戒後，
    認無繼續施用毒品之傾向，經臺灣高雄地方法院檢察署檢察
    官於89年3 月7 日以89年度毒偵字第1948號為不起訴處分確
    定；復於89年9 月間因施用毒品案件，經同署檢察官聲請觀
    察、勒戒，經本院以89年度毒聲字第7133號裁定送觀察、勒
    戒後，認有繼續施用毒品之傾向，再經本院以89年度毒聲字
    第8316號裁定送強制戒治並由檢察官提起公訴，嗣經停止戒
    治所餘期間付保護管束，於90年10月23日戒治期滿未經撤銷
    視為已執行完畢乙節，此有臺灣高雄地方法院檢察署刑案資
    料查註紀錄表、全國施用毒品案件紀錄表及臺灣高等法院被
    告前案紀錄表等件在卷可參，是被告於送強制戒治執行完畢
    釋放後，5 年內再犯
    本件施用毒品罪行，依前開法條之規定，應依法追訴，本院
    就被告本件施用毒品犯行，自得依法論罪科刑。
四、論罪科刑：
  (一)按95年7 月1 日修正施行之刑法已刪除連續犯之規定，被告
    上開多次施用第一級毒品海洛因之犯行，本院爰審酌：1.毒
    品危害防制條例第2 條第1 項規定的毒品，本具有成癮性，
    故毒品危害防制條例所規定之施用毒品行為本質上應即具有
    因毒品成癮而反覆施用之性質；2.參酌最高法院95年度台上
    字第1079號判決揭示「刑事法若干犯罪行為態樣，本質上原
    具有反覆、延續實行之特徵，立法時既予特別歸類，定為犯
    罪構成要件之行為要素，則行為人基於概括之犯意，在密切
    接近之一定時、地持續實行之複次行為，倘依社會通念，於
    客觀上認為符合一個反覆、延續性之行為觀念者，於刑法評
    價上，即應僅成立一罪。學理上所稱「集合犯」之職業性、
    營業性或收集性等具有重複特質之犯罪均屬之，例如經營、
    從事業務、收集、販賣、製造、散布等行為概念者是」之意
    旨及最高法院71年台上字第2837號判例、92年度台上字第67
    44號判決意旨所揭示「行為人主觀上就同一犯罪構成事實，
    以單一行為之數個舉動接續進行，以實現一個犯罪構成要件
    ，侵害同一法益，客觀上亦認係實施一個犯罪行為」之接續
    犯概念。而毒品危害防制條例所規定處罰之施用毒品行為固
    具有反覆實施之性質，然各次施用毒品之行為係為滿足各單
    次毒癮發作所致，各次施用毒品行為係各自獨立，尚難認係
    同一行為之數次舉動，換言之，施用毒品行為與上揭接續犯
    之概念有別，而集合犯與連續犯之區別則在於立法者已將本
    質上具有反覆、延續實行之特徵予特別歸類而定為犯罪構成
    要件之行為要素，且依社會通念於客觀上認為符合一個反覆
    、延續性之行為觀念者即應僅成立集合犯之一罪，反之則係
    連續犯，準此，毒品危害防制條例既依成癮性、濫用性及對
    社會危害性而將毒品分為四級，且僅規定處罰施用第一、二
    級毒品，足見毒品危害防制條例所處罰施用第一、二級毒品
    ，其構成要件之行為要素係具有成癮、濫用之反覆、延續實
    行。本案被告各該施用第一級毒品海洛因犯行之期間，仍持
    續每日施用，均未曾間斷，至地點則均在被告住處，在時、
    空上，具密接關係，況在此段期間中，被告別無因施用毒品
    遭警查獲即中斷其犯行、犯意之情事，則被告之各該施用第
    一級毒品海洛因之犯行間，顯係出於反覆、延續施用該種毒
    品之單一行為決意至明，從而在行為概念上，應評價認係包
    括一罪之集合犯，較符合社會通念，也較為合理。
  (二)核被告所為施用第一級毒品海洛因之行為，係犯毒品危害防
    制條例第10條第1 項之施用第一級毒品海洛因罪。其持有第
    一級毒品海洛因之低度行為，為施用第一級毒品海洛因之高
    度行為所吸收，不另論罪。又公訴意旨及併辦意旨雖僅就被
    告上開遭查獲之施用第一級毒品海洛因犯行提起公訴及移送
    併辦，而未及於被告在此期間各次之施用毒品犯行，惟此與
    經起訴之部分既屬集合犯之實質上一罪關係，本院爰併審理
    之。再被告前因95年2 月9 日至同年6 月16日施用第一級毒
    品犯行，經本院以95年度訴字第1989號判處有期徒刑1 年，
    嗣經上訴，經台灣高等法院高雄分院於95年10月23日以95年
    度上訴字第1789號撤銷改判有期徒刑1 年2 月確定在案，有
    台灣高等法院高雄分院95年度上訴字第1789號刑事判決書及
    台灣高等法院被告前案紀錄表各1 份在卷可考，而被告於本
    院審理中自承於前案後曾經戒除過，因為戒不掉，乃又於95
    年7 月3 日再行施用等語（見本院96年2 月5 日審判筆錄）
    ，是本案顯為被告另行起意所犯，即與前案並無修正前刑法
    連續犯或集合犯之關係，而非前案既判力之所及，附此敘明
    。又被告於92年間因竊盜案件，經本院以92年度訴字第2684
    號判處有期徒刑10月確定；再於93年間因施用毒品案件，經
    本院先後以93年度訴字第185 號、93年度訴字第2290號判處
    有期徒刑7 月、8 月確定；上開92年度訴字第2684號、93年
    度訴字第2290號案件，嗣經本院裁定定其應執行刑為有期徒
    刑1 年5 月確定，並與上開有期徒刑7 月接續執行，於95年
    1 月13日假釋出監，假釋期間付保護管束，於95年2 月12日
    假釋期滿未經撤銷視為已執行完畢論乙節，此有臺灣高等法
    院被告前案紀錄表1 份可按，其於上開應執行之有期徒刑執
    行完畢後5 年以內，故意再犯本件有期徒刑以上刑之罪，為
    累犯，應依刑法第47條之規定加重其刑。本院爰審酌被告前
    經觀察、勒戒、強制戒治及多次處刑後，仍未能戒絕其毒癮
    而再次違犯本件施用毒品罪，足證前開保安處分措施及處刑
    均已難矯治其惡性，惟念其於犯罪後坦承犯行及所犯為自戕
    行為、施用方式、次數及期間等一切情狀，量處如主文所示
    之刑，以資懲儆。
五、至被告95年9 月4 日8 時15分許為警查獲時扣得之注射針筒
    1 支，經送檢驗結果並無毒品反應，有高雄醫學大學附設中
    和紀念醫院0000-000號檢驗報告在卷可稽，被告並於本院審
    理中自承該注射針筒係其預備供施用毒品使用等語，爰依刑
    法第38條第1項第2款之規定，宣告沒收。
據上論斷，應依刑事訴訟法第273 條之1 第1 項、第299 條第1
項前段，毒品危害防制條例第10條第1 項，刑法第47條第1 項、
第38條第1項第2款，判決如主文。
本案經檢察官甲○○到庭執行職務。
中　　華　　民　　國　　96　　年　　2　　月 　  16　　日
                  刑事第十六庭  法　官  郭宜芳
以上正本證明與原本無異。
如不服本判決，應於判決送達後10日內，向本院提出上訴狀。
中　　華　　民　　國　　96　　年　　2　　月　 　16  　日
                                書記官  陳素徵
附錄本判決論罪法條全文：
毒品危害防制條例第10條：
施用第一級毒品者，處6月以上5年以下有期徒刑。
施用第二級毒品者，處3年以下有期徒刑。
